【裁判字號】    99,訴,286
【裁判日期】    990407
【裁判案由】    毒品危害防制條例
【裁判全文】
臺灣板橋地方法院刑事判決               99年度訴字第286號
公  訴  人  臺灣板橋地方法院檢察署檢察官
被      告  乙○○
選任辯護人  姜義贊律師
上列被告因毒品危害防制條例案件，經檢察官提起公訴（98年度
偵字第33640號），本院判決如下：
    主  文
乙○○明知為禁藥而轉讓，共肆罪，各處有期徒刑柒月，扣案門
號0000000000號行動電話壹具（含SIM 卡壹枚）沒收之。應執行
有期徒刑貳年，扣案門號0000000000號行動電話壹具（含SIM 卡
壹枚）沒收之。
    事  實
一、乙○○明知甲基安非他命為毒品危害防制條例第2 條第2 項
    第2 款所規定之第二級毒品，且經公告屬藥事法第22條第1
    項第1 款所列之禁藥，不得非法轉讓，竟仍基於轉讓禁藥甲
    基安非他命之犯意，先後於：（一）98年9 月16日15時16分
    許，以其門號0000000000號行動電話，與甲○○持用之門號
    0000000000號行動電話取得聯繫後，因甲○○表示欲向其取
    用原所持有之甲基安非他命，乙○○乃允諾轉讓，隨於甲○
    ○行經其位於臺北縣三峽鎮○○路329 號住處前時，轉讓交
    付重量不詳之甲基安非他命，並收受甲○○支付之新臺幣（
    下同）1 千元對價；（二）同年月19日12時59分許，甲○○
    另以上開門號行動電話致電乙○○之前揭門號，詢問乙○○
    有無甲基安非他命供其施用，待乙○○同意轉讓，甲○○即
    於未久後前往上址收受乙○○交付之重量不詳甲基安非他命
    ，並支付乙○○2 千元以為對價；（三）同年10月13日20時
    28分許，甲○○又以前開方式聯繫乙○○，並達成由乙○○
    轉讓甲基安非他命之合意，隨於甲○○駕車駛抵乙○○住處
    附近後，由乙○○交付重量不詳之甲基安非他命，甲○○則
    再次支付1 千元之對價；（四）同年12月3 日15時1 分許，
    甲○○復以前述電話與乙○○之行動電話門號取得聯繫，甲
    ○○稱其身上雖無現款，然欲先向乙○○調取甲基安非他命
    施用，嗣見乙○○表示同意，遂於同日15時9 分許開車抵達
    乙○○之前址住處，而由乙○○先行交付價值約2 千元之甲
    基安非他命1 包與甲○○。嗣因乙○○以上所為，早為員警
    於通訊監察之間獲得掌握，並在甲○○第4 次收受甲基安非
    他命離去途中攔停將之查獲，員警繼之返回乙○○住處，並
    於徵得其同意後執行搜索，另扣得甲基安非他命4 包（驗餘
    淨重0.5818公克）、內含氟硝西泮成分之白色圓形錠劑半粒
    （驗餘淨重0.0777公克）、黑色紙盒、粉紅色鐵盒各1 個、
    行動電話1 具（含門號0000000000號SIM 卡壹枚），而循線
    查悉上情。
二、案經行政院海岸巡防署海岸巡防總局北部地區巡防局移送臺
    灣板橋地方法院檢察署檢察官偵查起訴。
    理  由
壹、程序方面：按刑事訴訟法第159 條第1 項雖規定，被告以外
    之人於審判外之言詞或書面陳述，除法律有規定外，不得作
    為證據。惟依同法第159 條之5 第1 項、第2 項規定，經當
    事人於審判程序同意作為證據，法院審酌該言詞陳述或書面
    陳述作成時之情況，認為適當者，亦得為證據。當事人或辯
    護人於法院調查證據時，知有第159 條第1 項不得為證據之
    情形，而未於言詞辯論終結前聲明異議者，視為有前項之同
    意（指同條第1 項之同意作為證據），此乃第159 條第1 項
    所容許，得作為證據之例外規定之一。經查，檢察官、被告
    乙○○與辯護人於本案言詞辯論終結前，均未就本院所採為
    證據之以下各項供述證據主張有刑事訴訟法第159 條第1 項
    不得為證據之情形，本院復審酌各該證據作成時之情況，認
    為均屬適當，是本案經調查之前述證據均有證據能力，又其
    餘所用非屬供述證據部分，既未有傳聞法則之適用，復查無
    違法取證之情事存在，自亦得作為證據，合先敘明。
貳、實體方面：
一、訊據被告坦承於前開時地，確曾先後4 次在應允甲○○所請
    後，轉讓重量不詳之甲基安非他命與甲○○，前3 次並分別
    收受甲○○交付如事實欄所載對價等事實，此與證人甲○○
    於偵查中結證所言之：伊都是打電話跟被告聯絡，就是去他
    家門口跟他拿，每次拿1 千或2 千，98年9 月16日下午3 時
    16分之監聽譯文，1 張指的是1 千元安非他命，這次是被告
    賣伊，伊有拿錢給他，地點在被告家門口；同月19日中午12
    時59分之監聽譯文，應該是伊向被告買2 千元的安非他命，
    是在被告家門口買的；同年10月13日晚上8 時28分之監聽譯
    文，是伊買了1 千元的安非他命，是在被告家附近的路上，
    這次伊是開車上來的；同年12月3 日下午3 時1 分、9 分監
    聽譯文，就是伊被警方查獲的那次，本來下午3 點約在被告
    家買2 千元，伊有拿到安非他命，錢則未給等語相核顯甚符
    合，嗣證人甲○○於本院審理時另經傳喚到庭具結作證，就
    其與被告交付甲基安非他命之時地，所支付或約定之各次代
    價等相關情節，亦不曾另有其他爭執而維持先前同一描述，
    更足徵其於此部分之所言如實。此外，復有以上被告所持門
    號0000000000號行動電話，與甲○○於前開轉讓甲基安非他
    命時點之對應通訊監察譯文附卷可稽，以上被告所述情節自
    可信為真實無訛。
二、被告與辯護人固另謂每次均係因甲○○欲取用甲基安非他命
    吸食，被告始應允所求，另向藥頭調得甲○○之施用所需，
    衡其意旨應係辯稱被告所為至多僅屬幫助施用之犯行。經查
    ，被告於本院準備程序中，既表示：甲○○每次要買的時候
    才打給伊，伊還有時間，伊就會先去調貨，待交貨與甲○○
    收錢後，再把錢拿給原來的賣家，伊只是幫甲○○拿毒品而
    已，伊都是直接去綽號王哥之賣家家裡，或去網咖找他，不
    用事先跟他聯繫，因為他都在這兩個地方云云，則其所述倘
    係為真，被告於甲○○致電表示欲索取甲基安非他命之際，
    當須先行動身前往王哥出沒地點，代甲○○尋覓所需甲基安
    非他命之數量方是，值此往返之間，自須另行耗費相當時間
    ，惟參諸前揭提及之通訊監察譯文所示，甲○○與被告相約
    第1 次交付甲基安非他命時，早即表示其已要從被告家前經
    過，被告隨即陳稱將下樓等待，而於第4 次甲○○電聯表明
    取用甲基安非他命之意後，更在僅隔8 分鐘後便駕車抵達被
    告住處之外，被告亦於再獲甲○○電話通知後回稱立刻出來
    ，由是觀之，被告何來先行轉向他人調取甲基安非他命之所
    辯反應，如其交付者非其本身早即持有之物，怎可在與甲○
    ○通聯結束，轉眼便至之短暫期間，尚有籌得對方所需之可
    用餘暇，況被告所執其無王哥電話，每次均係自行前往王哥
    家中或網咖尋人之說，全然置其若尋人未果，將難對甲○○
    有所交代之風險於不顧，除其無稽之處甚為顯然之外，單憑
    被告經員警逮捕後，果其上手王哥真可如此容易尋得，被告
    又豈能不予主動告知，以謀刑典寬恕之利益，基此，毋寧更
    足徵其幫助施用甲基安非他命之辯詞要無可採。至證人甲○
    ○另於本院作證時，附和被告替其調取甲基安非他命之表示
    ，非但其所稱被告曾提及須向他人拿貨，和被告陳述之：伊
    沒有必要跟甲○○說是跟別人調的等語迥不相牟外，遍觀全
    案通訊監察譯文，兩人對話之間，更無任何跡象得顯此點，
    證人甲○○以上迴護之言，要難憑為有利被告事實認定之依
    據。從而，被告確有轉讓甲基安非他命與甲○○共4 次，前
    3 次更分別收得1 千元、2 千元、1 千元對價等情，當屬無
    疑。
三、又按所謂販賣毒品行為，係行為人基於營利之目的，而販入
    或賣出毒品而言。苟非基於營利之意圖，而以原價或低於原
    價有償轉讓毒品與他人，僅得以轉讓罪論處。查本案原無證
    據可證被告最初係以何等價格購入其後轉讓之該批甲基安非
    他命，甚除經警查獲之最後1 次，曾於甲○○身上扣得未及
    施用之甲基安非他命外，其餘3 次被告交付與甲○○之甲基
    安非他命重量亦無從具體特定，則被告之前開轉讓行為究竟
    是否真係為賺取差價而生此節既難獲致確認，自亦無從認定
    此處被告確有販賣之行為。公訴人固以自其他被告之通訊監
    察譯文中，另可查得被告買入甲基安非他命所出代價，或與
    被告聯繫之他人，亦曾於通聯中直指被告必有利得等事證，
    欲證明被告於本案所涉真屬販賣無誤，然被告向他人所購得
    之甲基安非他命，是否確為其轉交與甲○○者，抑或該對被
    告表示前開言語之他人，與甲○○有何關係，得否逕予援為
    被告於收受甲○○支付對價之際，同具營利意圖之認定憑據
    ，於此既仍未明，亦未見公訴人曾就此部分予以進一步釐清
    ，本院自不得遽採其言。又證人甲○○雖曾證稱向被告「買
    」甲基安非他命，惟被告既始終予以否認，復查無得援為認
    定被告存有營利意圖及賺取價差行為之相關證據，且在純以
    原價甚或低於原價有償轉讓毒品之情形，若未特別指明，轉
    讓人或受轉讓人以「買」或「賣」敘述其等之交易情形，並
    未乖離一般人所理解之中文文義，準此，本案尚無由單以證
    人甲○○曾提及向被告「買」毒之證詞，便率作被告確有販
    賣行為之論斷。準此，於此本即難憑卷存證據佐證被告確實
    有賺取轉讓甲基安非他命差價之意圖及行為，基於罪疑惟輕
    原則，自不得如公訴人所指，對被告逕論以販賣第二級毒品
    罪，而應以轉讓罪名相繩被告。綜上，本案事證已臻明確，
    被告轉讓甲基安非他命與甲○○共4 次之犯行均堪認定，皆
    應依法論科。
四、查甲基安非他命固屬毒品危害防制條例所定之第二級毒品，
    惟「安非他命類」（Amphetamine-like）藥品，前經行政院
    衛生署於69年12月8 日衛署藥字第301124號公告禁止輸入、
    製造、販賣，而屬於藥事法第22條第1 款所規定之禁藥，嗣
    雖經同署於79年10月9 日以衛署藥字第904142號公告列入麻
    醉藥品管理條例第2 條第4 款所定「化學合成麻醉藥品」管
    理，惟仍不失其為禁藥之性質，不得非法轉讓。按藥事法第
    83條第1 項法定刑為7 年以下有期徒刑，得併科新臺幣500
    萬元以下罰金，較毒品危害防制條例第8 條第2 項法定刑6
    月以上、5 年以下有期徒刑得併科新臺幣70萬元以下罰金為
    重。又藥事法第83條第1 項係於93年4 月21日修正公布，同
    月23日施行，亦為毒品危害防制條例之後法。另毒品之範圍
    尚包括影響精神物質與其製品，而藥事之管理，則非僅止於
    藥品之管理。毒品未必係經公告之禁藥，禁藥亦未必為毒品
    ，因而毒品危害防制條例與藥事法二者，並無必然之特別法
    與普通法關係，故除有轉讓之第二級毒品達毒品危害防制條
    例第8 條第6 項之一定數量，經依法加重後之法定刑較藥事
    法第83條第1 項之法定刑為重之情形外，因藥事法第83條第
    1 項為後法，且為重法，應優先適用藥事法處罰（臺灣高等
    法院暨所屬法院94年法律座談會刑事類提案第8 號結論參照
    ，最高法院97年度臺上字第2158號、96年度臺上字第3582號
    判決亦同此見解）。其後，藥事法第83條雖又於95年5 月30
    日公佈修正，然此次修正內容僅係刪除常業犯之規定，就構
    成要件之內容及刑度均未修正，當不影響前述法條競合之適
    用結論，併此說明。本案被告轉讓與甲○○之甲基安非他命
    確實數量，雖有不明之處，然基於罪疑唯輕原則，自不得認
    其已達毒品危害防制條例第8 條第6 項所定應加重其刑之法
    定數量（即10公克）。
五、核被告所為，係犯藥事法第83條第1 項之轉讓禁藥罪，其總
    計4 次轉讓甲基安非他命前，先行將之持有之低度行為，應
    為其後之轉讓行為所吸收，不另論罪。公訴人所認被告應構
    成4 次販賣第二級毒品罪雖有未恰可見上述，然其起訴與於
    此論罪之基本事實部分既屬同一，本院自仍得審理並變更原
    起訴之法條。至被告所犯4 次轉讓禁藥罪，犯意各別、行為
    互殊、時地有異，當應分論併罰。爰審酌被告明知甲基安非
    他命對於人體健康存有戕害，竟仍將之轉讓與甲○○，同時
    造成社會秩序之潛在危險性，兼衡其素行、智識程度、行為
    所生危害程度，及未能完全坦承犯行，犯後態度難謂甚佳等
    一切情狀，分別量處如主文所示之刑，並定其應執行之刑，
    以資懲儆。
六、被告自承其所有經扣案之安插門號0000000000號SIM 卡之行
    動電話1 具，既為被告用以聯絡轉讓甲基安非他命對象之甲
    ○○時，供本案犯罪所用之工具，爰依刑法第38條第1 項第
    2 款規定沒收之，至被告先後收取甲○○支付之交易價金1
    千元、2 千元、1 千元部分，雖屬被告犯罪所得之物，然其
    於取得後迄今已時隔甚久，依一般經驗法則若非業經花用殆
    盡，便係早已換得他物而失其犯罪直接所得之物之性質，難
    認現仍可由被告處扣得該筆特定價款，爰不予宣告沒收。末
    查，本案另扣得之被告持有甲基安非他命4 包（驗餘淨重0.
    5818公克）、內含氟硝西泮成分之白色圓形錠劑半粒（驗餘
    淨重0.0777公克）、黑色紙盒、粉紅色鐵盒各1 個，既無證
    據顯示與本案被告經論罪科刑之前開部分犯行有何關連，本
    院自亦無從併為沒收之諭知，附此陳明。
據上論斷，應依刑事訴訟法第299 條第1 項前段、第300 條，藥
事法第83條第1 項，刑法第11條前段、第38條第1 項第2 款、第
51條第5 款，判決如主文。
本案經檢察官蘇振文到庭執行職務。
中    華    民    國    99    年    4     月    7     日
                  刑事第六庭審判長  法  官  胡堅勤
                                    法  官  林家賢
                                    法  官  盧軍傑
上列正本證明與原本無異。
如不服本判決，應於判決送達後10日內敘明上訴理由，向本院提
出上訴狀 (應附繕本) ，上訴於臺灣高等法院。其未敘述上訴理
由者，應於上訴期間屆滿後20日內向本院補提理由書「切勿逕送
上級法院」。
                                    書記官  周玉茹
中    華    民    國    99    年    4     月    7     日
附錄本案論罪科刑法條全文：
藥事法第83條第1項
明知為偽藥或禁藥，而販賣、供應、調劑、運送、寄藏、牙保、
轉讓或意圖販賣而陳列者，處7 年以下有期徒刑，得併科新臺幣
5 百萬元以下罰金。

司法院資訊處製作；財團法人民間司法改革基金會備份。
